【裁判字號】    98,上易,1425
【裁判日期】    981127
【裁判案由】    傷害等
【裁判全文】
臺灣高等法院刑事判決                98年度上易字第1425號
上  訴  人  臺灣板橋地方法院檢察署檢察官
上  訴  人
即  被  告  丁○○
            戊○○
上  二  人
選任辯護人  李永裕律師
            張瑞娟律師
上  訴  人
即  被  告  乙○○
被      告  甲○○
上  二  人
選任辯護人  江鶴鵬律師
            林月雪律師
上列上訴人因被告等傷害等案件，不服臺灣板橋地方法院97年度
易字第683號，中華民國98年3月27日第一審判決（起訴案號：臺
灣板橋地方法院檢察署96年度偵字第14007號、第16921號、第
20874號），提起上訴，本院判決如下：
    主  文
上訴駁回。
    事  實
一、緣丁○○、戊○○姊弟與乙○○間本有地界糾紛，於民國96
    年4月16日中午12時48分許，丁○○、戊○○見其位在臺北
    縣三重市○○路○段20巷107號之1住處前遭乙○○命工人以
    鐵皮圍籬圍繞，乃上前要求乙○○拆除圍籬，當場與乙○○
    發生口角，乙○○竟基於傷害人身體之犯意，徒手抓住丁○○衣領，以拳毆擊丁○○臉部、以手抓扯丁○○手臂，復徒
    手將戊○○摔倒在地，毆打戊○○之頭部，丁○○、戊○○
    亦共同基於傷害人身體之犯意聯絡，由戊○○以手拉扯乙○○雙腿，並由丁○○以身體撞擊乙○○，而與乙○○雙雙倒
    地，乙○○則以手肘撞擊丁○○胸部，並起身欲逃往附近里
    民活動中心，戊○○、丁○○仍不罷休，自後追及，戊○○
    為阻擋乙○○去路，二人發生拉扯，乙○○之上衣亦在拉扯
    間褪去，並奔入里民活動中心內，戊○○、丁○○繼而緊追
    入內，先由戊○○以雙手撲向乙○○，致乙○○失去重心，
    撞擊桌面，並與乙○○相互拉扯，丁○○繼之以右手持拾得
    之雨傘一把，推打乙○○身體，乙○○轉身反撲向戊○○，
    致戊○○向後跌至地面，戊○○旋即起身與丁○○繼續追打
    乙○○，丁○○復以上開雨傘刺擊乙○○左臉、眼部週圍、
    手臂及手部等處，致乙○○受有臉部多處裂傷、頸部前胸多
    處外傷、右手指多處外傷、左上臂挫傷等傷害，丁○○亦因
    此受有左右臉頰挫傷、前胸壁挫傷疼痛、頸挫傷、上背挫傷
    、右前臂多條長條刮傷、左前臂挫擦傷等傷害，戊○○則受
    有頭部外傷併暈眩、背部挫傷等傷害。
二、案經乙○○訴由臺北縣政府警察局三重分局報請及丁○○、
    戊○○訴請臺灣板橋地方法院檢察署檢察官偵查起訴。
    理  由
甲、有罪部分
壹、程序方面：
一、有關乙○○、丁○○、戊○○於警詢時陳述之證據能力：
    按被告以外之人於檢察事務官、司法警察官或司法警察調查
    中所為之陳述，與審判中不符時，其先前之陳述具有較可信
    之特別情況，且為證明犯罪事實存否所必要者，得為證據，
    刑事訴訟法第159條之2定有明文。查乙○○、丁○○、戊○○三人於警詢時之陳述，屬被告以外之人於審判外所為之陳
    述，其於前揭警詢時，就其自身所受傷害情形，與其後偵、
    審程序中所為陳述均有部分不符之處，然可供本院為事實認
    定時相互參合印證，且部分陳述內容同時含有不利於己之事
    實，因認具有較為可信之特別情況，且為證明犯罪事實存否
    所必要，依前揭規定旨意，應認具有證據能力。
二、有關臺北縣立醫院於96年4月16日開立之丁○○、戊○○驗
    傷診斷書二紙之證據能力：
    按被毆傷而尋求醫師診斷治療，對醫師而言，仍屬其醫療業
    務行為之一部分，應依醫師法第12條第1項之規定製作病歷
    ，則該病歷乃屬業務上所製作之紀錄文書，與通常之醫療行
    為所製作之病歷無殊，自屬刑事訴訟法第159條之4第2款所
    稱從事業務之人於業務上所須製作之紀錄文書，而診斷證明
    書係依病歷所轉錄之證明文書，自仍屬本條項之證明文書，
    有證據能力（最高法院97年度台上字第666號判決意旨可參
    ），則臺北縣立醫院於96年4月16日為丁○○、戊○○所開
    立之驗傷診斷書二紙，乃具有證據能力。
貳、實體方面：
一、訊據上訴人即被告丁○○對於前揭時地持某物追打乙○○，
    致乙○○受有傷害之情坦承不諱；上訴人即被告戊○○、乙○○則坦承彼此於前揭時地發生肢體衝突等情；惟被告戊○○、乙○○均矢口否認有何傷害犯行，並均辯稱未出手毆打
    對方云云。戊○○之辯護人為被告辯稱：乙○○於歷次偵審
    程序中所指訴戊○○傷害之情節不一，難以採憑云云；乙○○之辯護人則以：丁○○、戊○○所提出之監視錄影翻拍照
    片並未攝得被告乙○○毆打渠二人之畫面，且告訴人丁○○
    、戊○○二人之證詞乃互為掩飾渠二人傷害之事實，彼此所
    證多所矛盾，又與里民活動中心監視錄影畫面所示情節不符
    ，且證人即到場處理之員警陳鴻智亦證稱未發現丁○○有何
    受傷情形，是告訴人之指訴與事實有違，應難採信云云置辯
    。被告丁○○、戊○○之選任辯護人為被告辯護稱：丁○○
    部分，是為了救他弟弟，是防衛意思，不應構成傷害罪，本
    件是突然發生的，所以丁○○、戊○○不可能成立共犯，原
    審認定戊○○也對乙○○做撲的動作，但這個動作不會成傷
    ，乙○○的傷應該都是丁○○造成的，所以戊○○不構成傷
    害罪云云；被告乙○○選任辯護人為乙○○辯護稱：乙○○
    部分，自始是被丁○○、戊○○計畫性的圍毆，乙○○沒有
    毆打他們姊弟二人，他只有被打，沒有打人云云。惟查：
  (一)被告丁○○於前揭時地傷害乙○○部分，業據告訴人乙○○
    於警、偵、原審法院及本院審理時指訴綦詳，而卷附里民活
    動中心監視錄影畫面經原審法院當庭勘驗結果，被告丁○○
    確有持雨傘追及乙○○，復以之推打、揮打乙○○之情形【
    見原審法院卷(一)第154頁筆錄】，此亦經被告丁○○於原審
    法院審理時自承：在里民活動中心門口撿拾地上物品追打乙○○等語無誤。又告訴人乙○○於事發後即前往宏仁醫院就
    醫，經診斷結果，確受有事實欄所載之傷害，並於是日接受
    縫合手術及傷口處置，有該院96年4月16日驗傷診斷書一份
    附卷可憑（見96年度偵字第14007號偵查卷第14頁），並有
    傷勢照片10幀在卷為佐（見96年度他字第3534號偵查卷第15
    頁至第20頁）。告訴人乙○○所提驗傷診斷書之核發日期與
    指訴犯罪事實之時間經核相符，且上述診斷書、傷勢照片所
    示受傷情形與告訴人乙○○所指受雨傘刺戳臉部、手指、毆
    擊上臂位置及傷勢俱屬吻合，應非虛偽。則被告丁○○所辯
    ：僅有以不明物品追打告訴人乙○○，而非以雨傘刺戳告訴
    人臉部云云，尚非可採。此外，被告丁○○於進入活動中心
    前曾以身體頂、撞告訴人乙○○，致乙○○、丁○○雙雙跌
    倒在地之情，亦經證人戊○○於原審法院審理時具結證述在
    卷，則被告丁○○前揭傷害乙○○部分之犯行，堪以認定。
  (二)有關被告戊○○毆打告訴人乙○○部分，業經告訴人乙○○
    於警詢時指訴：戊○○係以徒手方式毆打伊等語，於檢察官
    偵訊時具結證稱：戊○○抓伊，丁○○就動手打伊等語，及
    原審法院審理時具結證稱：在活動中心門口時，戊○○抓伊
    ，連伊的上衣也被拉掉，伊便赤裸上身逃至活動中心內，戊○○、丁○○又在後面持續追打伊等語明確。參以被告戊○○於警詢時自承：有抱住告訴人乙○○之雙腳，沒多久乙○○就跌倒、乙○○將伊壓制在地上，丁○○就撞乙○○，後
    來丁○○與乙○○都跌倒，乙○○跌倒後可能是身體撞到地
    面等語，及原審法院勘驗前開里民活動中心監視錄影畫面所
    示乙○○進入里民活動中心時係赤裸上身，遭被告戊○○自
    後方以雙手撲倒在桌面，其後與被告戊○○相互拉扯中，又
    遭丁○○持雨傘追打，被告戊○○、丁○○均有追及乙○○
    等情【見原審法院卷(一)第236頁、第154頁】，足見告訴人乙○○所指訴被告戊○○亦有參與毆打告訴人之情，並非虛妄
    。又按共同正犯之意思聯絡，不限於事前有所協議，其於行
    為當時，基於相互之認識，以共同犯罪之意思參與者，亦無
    礙於共同正犯之成立；共同實施犯罪行為之人，在合同意思
    範圍以內，各自分擔犯罪行為之一部，相互利用他人之行為
    ，達其犯罪之目的者，即應對於全部所發生之結果，共同負
    責（最高法院73年台上字第1886號、28年上字第3110號判例
    可資參照）。從被告戊○○於前述丁○○與乙○○發生肢體
    衝突期間所為拉扯、抱住告訴人乙○○雙腿，由丁○○以身
    體撞擊告訴人乙○○，並積極緊追告訴人乙○○，撲及告訴
    人乙○○、與之拉扯，併由丁○○持傘追打告訴人乙○○之
    參與行為與程度以觀，乃與丁○○各自分擔部分傷害告訴人
    乙○○之行為，相互為用，達到傷害告訴人乙○○之目的與
    結果，與單純排解雙方衝突或被動遭人毆打之情形迥異，是
    被告戊○○一再辯稱：未毆打告訴人乙○○云云，顯屬飾卸
    之詞，洵非可取。至告訴人乙○○於檢察官偵查中及原審法
    院審理中指稱被告戊○○持竹掃帚打伊眼睛及身體一節，與
    其於96年5月5日警詢時所指訴被告戊○○係徒手毆打伊等語
    ，並非一致，另證人周得金固於檢察官偵訊時及原審法院審
    理時證稱：目睹被告戊○○持掃帚毆打乙○○云云，惟原審
    之證人周得金就其目擊上情時自己所處位置究在人行道上、
    活動中心門口、活動中心內，抑活動中心辦公室中、被告戊○○如何從公園內拿出掃帚、告訴人乙○○的上衣如何不見
    各節，均無法為確定之陳述，且現場亦未扣得告訴人乙○○
    及證人周得金所述之掃帚，則渠二人前揭證述，自難遽信。
    此外，復無其他積極證據證明被告有持其他物品毆打告訴人
    之事實，則此部分自應為有利被告戊○○之認定，認被告戊○○係徒手傷害告訴人。
  (三)有關被告乙○○傷害告訴人丁○○、戊○○部分：
    1.就告訴人丁○○、戊○○遭被告乙○○毆打成傷之事實，
      迭經證人即告訴人丁○○於歷次警、偵訊及原審法院審理
      時均證稱：被告乙○○一手抓住伊上衣領口，一手揮拳打
      伊左臉，並將戊○○摔在地上，騎在戊○○身上毆打戊○○頭部，伊欲拉被告乙○○手臂，被告乙○○又以手肘撞
      伊胸部，且有刮傷伊手破皮等語在卷【見96年度偵字第
      14007號偵查卷第4頁、第5頁、96年度他字第3534號偵查
      卷第29頁、原審法院卷(一)第83頁】；證人戊○○於檢察官
      偵訊時、原審法院準備程序及審理中陳稱：被告乙○○抓
      丁○○的衣領，用拳頭打丁○○頭部及胸部，並將伊摔在
      地上，壓在伊身上，打伊頭部，後來還用手肘撞丁○○等
      語【見96年度他字第3534號偵查卷第29頁、96年度偵字第
      14007號偵查卷第26頁、原審法院卷(一)第40頁至第41頁、
      第87頁】。被告乙○○於96年6月28日檢察官偵訊時亦供
      承：有推開被告丁○○、戊○○等語，及於原審法院審理
      時具結證稱：有用雙手推被告丁○○的雙手手腕，將丁○○推開等語在卷。經核告訴人丁○○、戊○○二人所述被
      告傷害行為，與其二人於事發當日前往臺北縣立醫院就醫
      驗傷結果，丁○○受有左右臉頰挫傷、前胸壁挫傷疼痛、
      頸挫傷、上背挫傷、右前臂多條長條刮傷、左前臂挫擦傷
      等傷害，戊○○則受有頭部外傷併暈眩、背部挫傷等傷害
      之傷勢與受傷部位相符，此有該院96年4月16日（原判決
      誤載為「九十六月十六日」，應更正之）出具之驗傷診斷
      書二紙在卷足憑（見96年度他字第3425號偵查卷第30頁、
      第31頁）。
    2.依一般經驗法則，證人就同一事實反覆接受不同司法人員
      之訊問，在各次訊問時，是否均能作精確之陳述，與其個
      人所具備記憶及描述事物之能力有關，甚至與訊問者之訊
      問方式、態度及證人應訊當時之情緒亦有關聯。又人之觀
      察力、記憶力、表現力，本各有其極限，其陳述有部分前
      後不符，或相互間有所歧異時，究竟何者為可採，法院仍
      得本其自由心證予以斟酌，非謂一有不符或矛盾，即應認
      其全部均為不可採信；尤其關於行為動機、手段及結果等
      細節方面，證人之證言，每每因留意重點之不同，或對部
      分事實記憶欠明確，以致前後未盡相符，或有誇大、渲染
      之可能；然其基本事實之陳述，若果與真實性無礙時，則
      仍非不得予以採信（最高法院74年台上字第1599號判例、
      92年度台上字第5022號、第5566號判決參照）。證人丁○○、戊○○於陳述遭被告乙○○毆傷之過程時，因礙於同
      時亦會述及不利於己之事實，就諸如：是否有進入里民活
      動中心、被告乙○○為何跌倒、被告乙○○上衣如何褪去
      、被告乙○○僅一人，如何同時毆打丁○○、戊○○二人
      ，又為何追及乙○○至里民活動中心等部分情節，均有所
      保留，或就被告乙○○傷害行為之描述上或有誇大情事，
      然就自身二人受傷之主要事實之陳述，則大致相符。從而
      告訴人丁○○、戊○○二人前開證述，尚非無稽。
    3.證人即厚德派出所警員丙○○於本院審理時具結證稱：案
      發當天有到現場，詳細日期不確定，記得有處理過謝小姐
      的案件，是她打110報案，值班台接獲通報，我是執勤處
      理，就前往通報處所，我記得到現場沒有發現糾紛的狀況
      ，我是依通報的報案人電話，我記得我有按謝小姐家的門
      鈴，她人在樓上，我有問何人報案及大概什麼狀況，謝小
      姐供述說她遭人傷害，大致上就是接獲通報前往通報處所
      詢問是否需要警方協助，之後謝小姐說要告傷害，我就請
      她到合格的醫療處所開立合格的診斷證明書，警方會幫他
      受理，有進去謝小姐家裡，印象中丁○○及戊○○都在，
      房子中有一男一女，男的不確定是哥哥還是弟弟，丁○○
      有比身上的傷給我看，但是因為在頭皮頭髮比較多，他指
      的傷處我無法確定有傷，因為報案人指稱她有受傷，我就
      請她去醫院就診等語（見本院98年11月6日審判程序筆錄
      ），核與臺北縣政府警察局勤務指揮中心受理各類案件紀
      錄單（附於本院卷第119頁）所示：報案人為女性，報案
      電話為0000000000，報案時間為96年4月16日12時48分57
      秒許，案情描述為報案當事人稱於上述地點有糾紛情事，
      通知三重分局派員前往處理並回報情形；嗣由處理警員回
      報稱：係鄰居間因土地糾紛發生打架，由厚德所依法處理
      中等情大致相符，堪以採信。足證被告丁○○、戊○○與
      被告乙○○互毆後，由被告丁○○以行動電話向警方110
      報案，由勤務指揮中心通知厚德派出所警員前往處理，警
      員到場時雙方鬥毆已結束，被告丁○○並立即對被告乙○○提出傷害告訴。另證人甲○○於檢察官偵訊時亦具結證
      稱：伊到現場時，雙方都已經受傷等語明確，至證人甲○○於原審法院審理時改稱：當時伊在一樓，告訴人丁○○
      在前揭住處二樓陽台，伊看不清楚丁○○之傷勢云云，顯
      與上開證述互異，尚難遽採。至證人即到場處理員警陳鴻
      智、黃俊魁於原審法院審理時固均證稱：丁○○未向到場
      員警表示遭乙○○毆打，及未發現丁○○有受傷情形等語
      ，然經公訴人詰問後則證稱：警方到場時，剛開始只有乙○○在一樓，後來丁○○有下樓一下即返回樓上，之後作
      筆錄時丁○○說已對乙○○另行提起告訴；「（檢察官問
      ：你看丁○○有無受傷，是否以丁○○有無流血為標準？
      ）是，因為我當時沒有仔細去看他們有沒有瘀傷。」等語
      在卷，準此，尚不得僅以證人陳鴻智、黃俊魁所證稱未看
      到丁○○受傷情形，及丁○○未當場向員警指訴遭被告乙○○毆打，即認丁○○實際上並無前揭驗傷診斷書上所載
      傷勢。從而被告乙○○傷害丁○○、戊○○之犯行，亦堪
      認定。
  (四)被告乙○○及其辯護人聲請本院向臺北市市場管理處函詢被
    告丁○○於96年4月16日請假之經過，以證明被告丁○○在
    案發當日本即請假在家並未上班，因此丁○○當日在家計劃
    毆打被告乙○○，本件互毆並非偶發事故云云。經本院函詢
    臺北市市場管理處，該處函覆本院略稱：丁○○於96年4月
    16日13時30分起至17時30分止請假4小時，理由為「加班補
    休假」，加班日期為96年1月17日等語（見本院卷第101、
    102頁台北市市場處北市市人字第09831829200號函及個人請
    假紀錄一覽表），是被告丁○○辯稱其係接獲被告戊○○來
    電告知房屋被圈圍後始向服務機關請假趕回處理等語，應非
    虛妄，惟尚難證明被告丁○○就本件犯行係有預謀。又被告
    乙○○及其辯護人聲請傳訊證人周得金以證明被告乙○○係
    遭被告丁○○姊弟二人追打，惟證人周得金經本院合法傳喚
    未到庭。查證人周得金已於原審法院審理時到庭作證【見原
    審法院卷(一)97年10月24日審判筆錄】，依卷內事證已足證被
    告乙○○有公訴人所指傷害丁○○、戊○○之事實，本案事
    證已明，核無再次傳訊之必要，附此敘明。
  (五)綜上所述，被告丁○○、戊○○、乙○○上開所辯各節，均
    係圖卸飾詞，殊無可採，其三人罪證明確，犯行均堪認定，
    應依法論科。
二、核被告丁○○、戊○○、乙○○所為，均係犯刑法第277條
    第1項傷害罪。被告乙○○傷害丁○○、戊○○之行為，整
    體時間極為短暫，各個舉動密接發生，又處於同時事發場域
    ，自應評價為一行為，其以一行為而觸犯前開兩個傷害罪，
    為想像競合，依刑法第55條規定，應從一情節較重之傷害丁○○論處。又被告丁○○、戊○○二人間，就所犯傷害罪具
    有犯意聯絡及行為分擔，已如前述，為共同正犯。被告丁○○、戊○○、乙○○行為後，中華民國96年罪犯減刑條例業
    經公布施行，被告所為合於減刑條件，應減其宣告刑二分之
    一。
三、原審同此事實認定，依刑法第28條、第277條第1項、第55條
    、第41條第1項前段，刑法施行法第1條之1之規定，審酌被
    告三人遇事不思理性處理，魯莽爭執，復以暴力相向，致彼
    此受有前開傷勢，兼衡被告丁○○雖於原審法院審理時為認
    罪之表示，然又爭執未以雨傘戳刺告訴人，且被告三人於犯
    罪後均不知自省，仍互為指摘，毫無悔意之態度等一切情狀
    ，均各量處有期徒刑肆月，並均諭知易科罰金之折算標準以
    新臺幣壹仟元折算壹日。又被告丁○○、戊○○、乙○○前
    揭犯罪時間均在中華民國96年4月24日以前，合於減刑條件
    ，均應依中華民國96年罪犯減刑條例第2條第1項第3款，各
    減為有期徒刑貳月，並均諭知易科罰金之折算標準以新臺幣
    壹仟元折算一日。其認事用法，核無違誤，量刑亦無偏重之
    情事。檢察官上訴意旨略以：本件被告丁○○係以雨傘刺戳
    被告乙○○臉部、手指及毆擊上臂等位置，如稍有不慎，即
    有造成被告乙○○失明之危險，則被告丁○○下手實施傷害
    行為，並非輕微，參以原審勘驗里民活動中心監視錄影畫面
    所示被告乙○○進入里民活動中心時係赤祼上身，復遭被告
    戊○○自後方以雙手撲倒在桌面，其後與被告戊○○相互拉
    扯中，又遭丁○○持雨傘追打，顯見被告丁○○、戊○○2
    人為達傷害被告乙○○目的，已使盡任何手段，其惡性非輕
    。至被告乙○○身強體壯，以徒手方式，同時毆打年近半百
    之被告丁○○、戊○○，造成被告丁○○受有左右臉頰挫傷
    、前胸壁挫傷疼痛、頸挫傷、上背挫傷、右前臂多條長條刮
    傷、左前臂挫擦傷等傷害；被告戊○○則受有頭部外傷併暈
    眩、背部挫傷等傷害，益見被告乙○○下手實施傷害時，其
    出手亦非輕微，原審未仔細區分被告丁○○、戊○○、乙○○3人所實施手段之差異、造成傷害之輕重、犯後態度極不
    佳等情，均量處有期徒刑4月，實屬過輕等語。惟按關於刑
    之量定，係實體法上賦予法院得為自由裁量之事項，倘其量
    刑已以行為人之行為罪責為基礎，並斟酌刑法第57條各款所
    列情狀，在法定刑度內，酌量科刑，如無偏執一端，致明顯
    失出失入情形，上級審法院即不得單就量刑部分遽指為不當
    或違法。查原審就刑之量定，已審酌被告三人犯罪之動機、
    目的、手段、所造成之損害等一切情狀，酌量科刑，並無偏
    重或偏輕之情事。又被告丁○○固以雨傘刺戳被告乙○○之
    臉部、手指及毆擊上臂等位置，有造成被告乙○○失明之危
    險，惟並未發生此項結果，原審已於量刑時斟酌，則不能據
    此為撤銷改判之理由。是檢察官上訴指摘原判決此部分量刑
    過輕，核無理由，應該駁回。被告丁○○上訴意旨略以：我
    是為了救我弟弟，我弟弟已經吐了，假如我沒有救他，他今
    天不會坐在這裡，以前乙○○看到我只會罵我恐嚇我，不知
    道那天為什麼會動手打我，突然發生的，我不知道為何會這
    樣，這樣判我我當然不服等語；被告戊○○上訴意旨略以：
    我沒有動手打他，可以用警察送的錄影帶為證，乙○○從里
    辦公室走出來臉上根本沒有傷等語；被告乙○○上訴意旨略
    以：我土地被他們占，人被他們打，還被判刑，我不服等語
    （以上均見本院98年7月8日準備程序筆錄）。惟查被告丁○○一再辯稱係正當防衛，惟依宏仁醫院驗傷診斷書記載：乙○○臉部多處裂傷，頸部、前胸多處外傷，右手指多處外傷
    ，左上臂挫傷，於96年4月16日至本院接受縫合手術及傷口
    處置（見96他3534卷第15頁），並有彩色照片10張在卷可佐
    ，則乙○○所受傷勢甚為嚴重，顯非因被告丁○○所稱正當
    防衛所造成，是丁○○所辯自非可採。被告戊○○辯稱沒有
    動手云云，惟依原審法院勘驗光碟顯示，戊○○與乙○○有
    互相拉址之情形，且乙○○所受傷害尚非輕微，已如前述，
    顯非從事公職且年屆半百之被告丁○○所能獨立造成，是被
    告戊○○辯稱沒有動手云云，自難採憑。被告乙○○辯稱只
    有被打、沒有打人云云，惟查，依原審法院勘驗光碟內容顯
    示，A男（即被告乙○○）邊往左下角方向跑，邊舉起右拳
    向B男（即被告戊○○）由上往下揮打。又被吉丁○○受有
    左右臉頰挫傷、前胸壁挫傷、左前臂挫擦傷、頸挫傷、上背
    挫傷、右前臂多條長條刮傷等傷害（見96他3425卷第30頁臺
    北縣立醫院驗傷診斷書），被告戊○○受有頭部外傷併暈眩
    、背部挫傷等傷害（見96他3425卷31頁新泰綜合醫院診斷證
    明書），則被告乙○○傷害丁○○、戊○○之事實甚為明確
    ，被告乙○○及其辯稱並未動手云云，委無足採。綜上，被
    告三人上訴均否認犯罪、指摘原判決該部分不當，核均無理
    由，應該駁回。
乙、無罪部分
一、公訴意旨略以：被告乙○○於96年4月16日中午12時45分許
    ，在臺北縣三重市○○路○段20巷107號前，向丁○○表示「
    圍給你死，看你多厲害，再去告啊」及「你打什麼，你找警
    察處理，我先將你處理掉」等語，以此加害生命、身體之事
    恐嚇丁○○，使其心生畏懼，致生危害於安全；另被告甲○○基於恐嚇及妨害名譽之犯意，於同日下午2時許，在上址
    之公開場所，向身處該處二樓之丁○○大喊「幹你娘雞歪，
    你給我下來領死，臭雞歪」等語，以此加害生命之事恐嚇丁○○，使其心生畏懼，致生危害於安全，並侮辱之，因認被
    告乙○○涉犯刑法第305條恐嚇危害安全罪，被告甲○○涉
    犯刑法第305條之恐嚇危害安全罪、第309條第1項之公然侮
    辱罪云云。
二、按犯罪事實應依證據認定之，無證據不得認定犯罪事實；被
    告之自白不得作為有罪判決之唯一證據，仍應調查其他必要
    之證據，以察其是否與事實相符；不能證明被告犯罪者，應
    諭知無罪之判決，刑事訴訟法第154條第2項、第156條第2項
    、第301條第1項分別定有明文。又認定不利於被告之事實，
    須依積極證據，苟積極證據不足為不利於被告事實之認定時
    ，即應為有利於被告之認定，更不必有何有利之證據；且刑
    事訴訟法上所謂認定犯罪事實之積極證據，係指適合於被告
    犯罪事實之認定之積極證據而言，雖不以直接證據為限，間
    接證據亦包括在內，然而無論直接或間接證據，其為訴訟上
    之證明，須於通常一般之人均不致有所懷疑，而得確信其為
    真實之程度者，始得據為有罪之認定，倘其證明尚未達到此
    一程度，而有合理之懷疑存在時，自不能以推測或擬制之方
    法，以為有罪裁判之基礎。（最高法院30年度上字第816號
    、29年度上字第3105號、40年度台上字第86號、76年度台上
    字第4986號判例可資參照）。又告訴人之指訴，係以使被告
    受刑事訴追為目的，是其陳述是否與事實相符，仍應調查其
    他證據以資審認（最高法院52年台上字第1300號判例可參）
    。
三、公訴人認被告乙○○涉犯刑法第305條恐嚇危害安全罪嫌、
    被告甲○○涉犯刑法第305條之恐嚇危害安全罪、第309條第
    1項之公然侮辱罪，分別係以證人丁○○、戊○○於警、偵
    訊時之證述、證人謝良臣於檢察官偵查中所為證述為其主要
    論據。訊據被告乙○○、甲○○均堅決否認有何前揭公訴人
    所指犯行，均辯稱：未以上開字句出言恐嚇、侮辱告訴人丁○○等語。經查：
  (一)被告乙○○於前揭時因拒不拆除架設在上址之鐵皮圍籬，而
    與告訴人丁○○、戊○○發生口角及肢體衝突之事實，固經
    本院審認如前，然依證人丁○○、戊○○於歷次偵審程序中
    所證述，因被告出言向丁○○恫稱：「圍給你死，看你多厲
    害，再去告啊」，戊○○即教丁○○以行動電話報警處理，
    且丁○○以電話報警時，被告乙○○尚恫稱：「你打什麼，
    你找警察處理，我先將你處理掉」云云，惟查，告訴人丁○○以門號0000000000號行動電話撥打110報警之時間係於96
    年4月16日中午12時48分59秒，基地台地址為臺北縣三重市
    ○○街238之3號7樓頂，此有中華電信資料查詢資料一份在
    卷可稽（見96年度偵字第16921號偵查卷第27頁），核與卷
    附告訴人丁○○所提出之現場監視錄影翻拍告訴人丁○○持
    行動電話通話之照片（見96年度偵字第14007號偵查卷第31
    頁上方）所示時間即96年4月16日中午12時48分48秒大致吻
    合，且據上開中華電信資料查詢資料所載，告訴人丁○○在
    報警前一通以該門號行動電話通聯時間為同日中午12時42分
    39秒，基地台地址則為臺北縣新莊市○○路445號5樓頂，報
    警後之下一通通聯時間則為同日下午1時28分25秒，足證前
    揭監視錄影設備所攝得丁○○以行動電話通話之照片，即丁○○以該行動電話報警之畫面，而告訴人丁○○所設之監視
    錄影設備所設定之時間與中華電信公司所設定之時間約有10
    秒之誤差。參以上開現場監視錄影翻拍照片所示，告訴人丁○○於其所設監視錄影設備所示時間即同日中午12時48分58
    秒始與被告乙○○相遇（見同偵查卷第31頁下方照片），是
    以告訴人丁○○以行動電話報警時，尚未與被告見面。告訴
    人丁○○、證人戊○○所證稱被告乙○○於告訴人丁○○以
    電話報警前及報警時，為上開恐嚇言詞，即非無疑。此外，
    卷附現場監視錄影翻拍照片只能顯示被告乙○○與丁○○、
    戊○○在該處交談之畫面，尚難僅憑上開二證人顯有瑕疵之
    證述及監視錄影翻拍照片，即為被告乙○○不利之認定。
  (二)被告甲○○固坦承於96年4月16日下午2時許，在臺北縣三重
    市○○路○段20巷107號前撥打告訴人丁○○之門號00000000
    00行動電話，要求丁○○下樓之情，惟依證人丁○○於原審
    法院審理時所證稱：被告甲○○在伊住處一樓辱罵伊時，尚
    有黃俊魁警員在場等語，而證人黃俊魁於原審法院審理中則
    具結證稱：當時丁○○在二樓，被告甲○○是後來才到的，
    伊看到甲○○對著二樓叫丁○○下來，是命令式的口氣，丁○○聽到後大聲回話，說為什麼要下去之類的話，沒有聽聞
    樓下的人有罵三字經，伊離開時已經沒有叫囂等語明確。參
    以證人黃俊魁係依法到場執行勤務之員警，與被告、告訴人
    間並無恩怨仇隙，自無故為不利告訴人之證述，包庇被告之
    理，所為證述當值採信。反之，證人謝良臣雖於檢察官偵訊
    時具結證稱：親見被告甲○○在樓下辱罵告訴人丁○○云云
    ，然證人謝良臣係告訴人丁○○之兄，且告訴人丁○○於事
    發後至96年8月14日偵訊時，僅稱樓上有鄰居聽到被告甲○○對伊叫罵，並未提及證人謝良臣於事發時亦在二樓陽台，
    親見上情，迨96年8月24日始有謝良臣出庭為上開證述，而
    被告甲○○於原審法院審理中亦一再堅稱：除告訴人丁○○
    外，未見其他人在二樓陽台等語，則證人謝良臣前揭證言，
    尚非無疑。又證人謝良臣業於97年2月8日死亡，無從於本院
    審理時傳喚為交互詰問，併此敘明。另告訴人丁○○000000
    0000號行動電話之通聯紀錄，亦僅能證明被告甲○○於96年
    4月16日下午1時56分許曾以0000000000號行動電話撥打告訴
    人丁○○0000000000號行動電話之事實，且為被告甲○○所
    不否認，尚難據此證明甲○○有何辱罵、恐嚇丁○○之情事
    。
四、綜上，本案依檢察官所舉積極事證，本院認為無法證明被告
    乙○○、甲○○確有公訴人此部分所指恐嚇危害安全、公然
    侮辱等犯行，揆諸首揭說明，既不能證明被告二人犯罪，自
    應為無罪判決之諭知。
五、原審因而就被告乙○○、甲○○此部分為無罪之諭知，核無
    不合。檢察官上訴意旨略以：1.證人黃俊魁於原審審理中固
    具結證稱：當時丁○○在二樓，被告甲○○是後來才到的，
    伊看到甲○○對著二樓叫丁○○下來，是命令式的口氣，丁○○聽到後大聲回話，說為什麼要下去之類的話，沒有聽聞
    樓下的人有罵三字經，伊離開時已經沒有叫囂等語。惟證人
    黃俊魁復證述因當時怕場面失控，即請求派出所加派警力至
    現場支援，顯見被告甲○○對被告丁○○下來之命令式的口
    氣，並非單純對話而已，否則豈有請求警力支援之理。參以
    證人黃俊魁於打電話請求警力支援之際，自無法詳細聽及被
    告丁○○、甲○○2人間之對話，原審僅憑上開證述即推論
    被告甲○○未有何辱罵、恐嚇丁○○之情事，尚有未洽。2.
    證人即同案被告丁○○、戊○○於警詢及偵查中就被告乙○○如何向丁○○表示「圍給你死，看你多厲害，再去告啊」
    及「你打什麼，你找警察處理，我先將你處理掉」等語，恐
    嚇證人丁○○乙情，彼此供述並無差異，原審僅憑通聯時間
    上的差異，而未考慮本件照片因拍攝角度不同，可能造成拍
    攝結果不同之差異，即認證人丁○○、戊○○所為證述係有
    瑕疵之證述，實屬速斷，有理由不備之違法云云。惟按告訴
    人之指訴，係以使被告受刑事訴追為目的，是其陳述是否與
    事實相符，仍應調查其他證據以資審認（最高法院52年台上
    字第1300號判例可參）。被告乙○○恐嚇、甲○○恐嚇、公
    然侮辱部分，僅有告訴人丁○○、戊○○之指訴，而彼等二
    人與被告乙○○間又因前開傷害案件對簿公堂、惡言相向，
    是丁○○、戊○○之指訴自難遽信。此外，查無其他積極證
    據足資證明乙○○、甲○○有公訴人所指恐嚇及公然侮辱之
    犯行，自應為彼等二人就此部分無罪之判決。檢察官此部分
    上訴，核無理由，應該駁回。
據上論斷，應依刑事訴訟法第368條，判決如主文。
本案經檢察官林秀濤到庭執行職務。
中    華    民    國    98    年    11    月    27    日
                  刑事第十二庭  審判長法  官   蔡永昌
                                      法  官   蔡新毅
                                      法  官   陳榮和
以上正本證明與原本無異。
不得上訴。
                                      書記官   阮桂芳
中    華    民    國    98    年    11    月    27    日
附錄：本案論罪科刑法條全文
刑法第277條第1項
傷害人之身體或健康者，處三年以下有期徒刑、拘役或一千元以
下罰金。


司法院資訊處製作；財團法人民間司法改革基金會備份。
